【裁判字號】    98,交上易,222
【裁判日期】    980603
【裁判案由】    過失致死等
【裁判全文】
臺灣高等法院臺南分院刑事判決  九十八年度交上易字第二二二號
上訴人
即被告  丁○○
輔佐人即
被告之姑姑  丙○○
上訴人
即被告  甲○○
選任辯護人  許清連律師
            陳奕全律師
上列上訴人因過失致死等案件，不服臺灣臺南地方法院九十七年
度交易字第二八號中華民國九十八年二月十日第一審判決（起訴
案號：臺灣臺南地方法院檢察署九十七年度偵字第四一七一號）
，提起上訴，本院判決如下：
    主    文
上訴駁回。
丁○○、甲○○均緩刑貳年。
    事    實
一、丁○○於民國（下同）九十六年十月十四日，騎乘車牌ZZZ
    －771號輕型機車搭載戊○○，沿臺南市○○路○段由西往
    東行駛，於同日十八時四十分許，行至臺南市○○路○段四
    四六號前，本應注意轉彎車應讓直行車先行，且依當時天候
    晴、夜間有照明、柏油路面乾燥無缺陷、無障礙物、視距良
    好，客觀上並無不能注意之情形，竟疏未注意貿然左轉，適
    甲○○騎乘車牌號碼789－BZY號重型機車搭載未戴安全帽之
    蔡孟君，沿安中路四段由東往西方向行駛至上開路段，甲○○本應注意汽車行駛市區道路時，時速不得超過五十公里，
    且駕駛人應注意車前狀況，並隨時採取必要之安全措施，而
    依當時情形，亦無不能注意之情事，竟疏未注意及此，貿然
    以時速超過五十公里之速度超速行駛，復未注意車前狀況，
    並採取必要之安全措施，兩車因閃避不及，丁○○所騎乘之
    上開機車右側車身遂與甲○○所騎乘之上開機車車頭部分發
    生碰撞，致蔡孟君受有頭部外傷併顱內出血、尿崩症併疑似
    中樞衰竭等傷害，經送醫不治死亡；甲○○受有外傷性腦出
    血、損傷後之蜘蛛網膜下出血開放性顱內出血、手挫傷、左
    鎖骨骨折等傷害；戊○○受有骨盆閉鎖性鈍挫傷並右髖臼粉
    碎骨折及股骨頭次脫位等傷害；丁○○則受有右小腿多處撕
    裂傷及擦傷及尾椎挫傷等傷害。丁○○、甲○○於肇事後，
    於犯罪未被有偵查權之公務員或機關發覺前，分別向據報到
    場處理之台南市警察局第三分局警員表明係肇事車輛之駕駛
    人而自首，並坦承犯行進而接受裁判。
二、案經丁○○、甲○○、戊○○、蔡孟君之父即乙○○告訴及
    臺灣臺南地方法院檢察署檢察官據報相驗後自動檢舉偵查起
    訴。
    理    由
一、上揭車禍事實，迭據被告丁○○、甲○○於原審及本院審理
    時供承不諱，並經告訴人戊○○於警詢，及告訴人乙○○於
    警詢、偵查中指述明確，復有道路交通事故現場圖、道路交
    通事故現場勘驗圖、道路交通事故調查報告表(一)、(二)及現場
    照片三十二張在卷足憑。因而致蔡孟君受有頭部外傷併顱內
    出血、尿崩症併疑似中樞衰竭等傷害，經送醫不治死亡；甲○○受有外傷性腦出血、損傷後之蜘蛛網膜下出血開放性顱
    內出血、手挫傷、左鎖骨骨折等傷害；戊○○受有骨盆閉鎖
    性鈍挫傷並右髖臼粉碎骨折及股骨頭次脫位等傷害；丁○○
    則受有右小腿多處撕裂傷及擦傷及尾椎挫傷等傷害，有財團
    法人奇美醫院診斷證明書二份，及成功大學醫學院附設醫院
    診斷證明書、郭綜合醫院診斷證明書、高雄醫學大學附設中
    和紀念醫院診斷證明書各一份、臺灣高雄地方法院檢察署勘
    驗筆錄、相驗屍體證明書、法醫驗斷書各一份及相驗照片二
    十五張在卷可參。
二、按行車速度，依速限標誌或標線之規定，無速限標誌或標線
    者，行車時速不得超過五十公里。汽車行駛時，駕駛人應注
    意車前狀況及兩車併行之間隔，並隨時採取必要之安全措施
    。汽車迴車前，應暫停並顯示左轉燈光或手勢，看清無來往
    車輛，並注意行人通過，始得迴轉。道路交通安全規則第九
    十三條第一項第一款、第九十四第三項、第一０六條第五款
    分別明文規定。被告丁○○、甲○○均領有駕駛執照，理應
    知悉上開規定。而當時道路狀況，天候晴、夜間有照明、柏
    油路面乾燥無缺陷、無障礙物、視距良好，有道路交通事故
    調查報告表(二)可參，客觀上並無不能注意之情事；被告丁○○本應注意轉彎車應讓直行車先行，竟疏未注意貿然左轉；
    被告甲○○應注意行駛市區道路時，時速不得超過五十公里
    ，且應注意車前狀況，並隨時採取必要之安全措施，竟疏未
    注意及此，貿然以時速超過五十公里之速度超速行駛，復未
    注意車前狀況，並採取必要之安全措施，致兩車因閃避不及
    發生車禍，被告丁○○、甲○○自均有過失責任。本件經臺
    灣省臺南區車輛行車事故鑑定委員會鑑定結果認：「丁○○
    駕駛輕型機器腳踏車，穿越道路未注意左右來車，為肇事主
    因。甲○○駕駛重型機器腳踏車，超速行駛（依兩車撞擊損
    壞情形與撞擊後位置研判，車速超過五十公里／時），未注
    意車前狀況，為肇事次因。」嗣經覆議亦同此見解，有臺灣
    省臺南區車輛行車事故鑑定委員會97年1月10日南鑑字第097
    5900087號函附之鑑定意見書及臺灣省車輛行車事故覆議鑑
    定委員會97年3月4日覆議字第0976200790號函在卷可稽。被
    告丁○○、甲○○互有過失釀成本件車禍，均不能脫免其刑
    責。被告丁○○、甲○○之過失與蔡孟君死亡、戊○○及被
    告丁○○、甲○○傷害間，有相當因果關係，被告丁○○、
    甲○○過失傷害及過失致死犯行堪以認定。
三、起訴書雖未記載被害人蔡孟君有未戴安全帽之情形，而道路
    交通事故調查報告表(二)保護裝備欄則記載蔡孟君有戴安全帽
    （見警卷第三十八頁），然本件交通事故發生時搭載蔡孟君
    之被告甲○○業已於原審審理時陳稱：「被告丁○○一再提
    到我車速很快，但是蔡孟君之所以會有外傷痕跡，係因在車
    禍發生前，蔡孟君告知我她頭癢，我停車讓她抓癢，蔡孟君
    將安全帽取下，我將車停在路邊，而後蔡孟君告知我繼續行
    駛，所以我在蔡孟君未戴安全帽之情況下起步，車速應沒有
    超速很多，沒想到就出車禍。」（見一審卷第七十八頁），
    參以蔡孟君因本件交通事故受有頭部外傷併顱內出血、尿崩
    症併疑似中樞衰竭等傷害，有財團法人奇美醫院96年10月16
    日診斷證明書附卷可參（見警卷第十三頁），且相驗時發現
    蔡孟君之頂骨後部有頭皮血腫4×4公分，並有縫合傷口長約
    4公分，有臺灣高雄地方法院檢察署法醫驗斷書在卷可稽（
    見相字第1798號卷第六十九、七十六頁），足見蔡孟君於本
    件交通事故發生時，頭部有受到撞擊，若蔡孟君於本件交通
    事故發生前有戴安全帽，應不致於發生上開嚴重傷害。因此
    ，被告甲○○所陳蔡孟君於本件交通事故發生時，未戴安全
    帽，應係實情。
四、查被告丁○○於上開時、地，騎乘機車搭載戊○○，不慎與
    被告甲○○所騎乘附載蔡孟君之機車發生碰撞，並造成被害
    人蔡孟君死亡、被告二人及告訴人戊○○受有事實欄所記載
    傷害之結果，核被告二人所為均係犯刑法第二百七十六條第
    一項過失致死罪、同法第二百八十四條第一項過失傷害罪【
    其中被告丁○○之過失行為係致被告甲○○受傷而被提出告
    訴（見警卷第五頁）；被告甲○○之過失行為，係致被告丁○○及告訴人戊○○受傷而被提出告訴（見相字第1568號卷
    第九頁、警卷第六頁背面）】。被告二人以一過失行為同時
    觸犯上開二罪名，依刑法第五十五條規定，應從一重刑法第
    二百七十六條第一項過失致死罪處斷。又被告二人於肇事後
    ，犯罪未被有偵查權之公務員或機關發覺前，即向據報到場
    處理之台南市警察局第三分局警員表明其等係肇事車輛之駕
    駛人而自首，並坦承犯行進而接受裁判，有台南市警察局第
    三分局道路交通事故肇事人自首情形紀錄表二份附卷可參（
    見警卷第十八、十九頁），依刑法第六十二條前段自首規定
    ，減輕其刑。
五、原審審酌被告丁○○轉彎車未讓直行車先行，係肇事主因，
    過失程度非屬輕微，並造成被害人蔡孟君傷重死亡，及甲○○傷害，暨被告甲○○超過時速五十公里超速行駛，未注意
    車前狀況，造成蔡孟君傷重死亡，丁○○、戊○○受傷，為
    肇事次因，過失程度亦非輕微，及二人無前科紀錄，素行尚
    佳，且犯罪後均坦承犯行，犯後態度尚稱良好等一切情狀，
    適用刑法第二百七十六條第一項、第六十二條前段，刑法施
    行法第一條之一，分別量處被告丁○○有期徒刑八月，被告
    甲○○有期徒刑七月。本院經核原判決認事用法，均無不合
    ，量刑亦屬妥適。被告二人上訴，指摘原判決量刑過重，均
    為無理由，應予駁回。
六、查被告丁○○、甲○○均為在學學生，未曾受有期徒刑以上
    刑之宣告，有前案資料查註紀錄表可參，因一時疏慮，釀成
    本件車禍，經偵審程序及刑事判決教訓，應知警惕，且業與
    蔡孟君家屬達成民事和解，取得諒解，被告二人已互相原諒
    對方，諒無再犯之虞，本院認所宣告之刑，以暫不執行為適
    當，併各諭知緩刑二年，以勵自新。
七、據上論斷，應依刑事訴訟法第三百六十八條，刑法第七十四
    條第一項第一款判決如主文。
本案經檢察官郭珍妮到庭執行職務。
中    華    民    國    98    年    6     月    3     日
                  刑事第一庭審判長法官  黃  崑  宗
                                  法官  王  明  宏
                                  法官  蔡  長  林
以上正本證明與原本無異。
不得上訴。
                                書記官  李  培  薇
中    華    民    國    98    年    6     月    4     日
附錄本案論罪科刑法條全文：
刑法第二百七十六條第一項（過失致死罪）：
  因過失致人於死者，處二年以下有期徒刑、拘役或二千元以下
 罰金。


司法院資訊處製作；財團法人民間司法改革基金會備份。
